臺灣臺中地方法院民事判決
109年度醫字第5號
原      告  張嘉宗  

            張嘉珉  
            張育瑞  
            張豐林  


共      同
訴訟代理人  柯劭臻律師
被      告  張松岳  
            賴重佑  
            陳勝庸  
            澄清醫院中港分院

法定代理人  鍾元強  
上列三位被  林錦隆律師 
告共同訴訟
代理人      
複代理人    周美瑩律師
上列當事人間請求損害賠償事件，本院於111年5月20日言詞辯論
終結，判決如下：
    主    文
一、被告乙○○應給付原告丙○○新臺幣24萬6895元，及自民國108
    年11月12日起至清償日止，按週年利率百分之5計算之利息
    。
二、被告乙○○應給付原告丁○○新臺幣31萬3372元，及自民國108
    年11月12日起至清償日止，按週年利率百分之5計算之利息
    。　　
三、被告乙○○應給付原告甲○○新臺幣37萬6828元，及自民國108
    年11月12日起至清償日止，按週年利率百分之5計算之利息
    。　　
四、被告乙○○應給付原告戊○○新臺幣41萬4822元，及自民國108
    年11月12日起至清償日止，按週年利率百分之5計算之利息
    。　　　　
五、原告其餘之訴駁回。
六、訴訟費用由被告負擔10分之3，餘由原告負擔。
七、本判決原告勝訴部分，均得為假執行；但被告分別以新臺幣
    24萬6895元、31萬3372元、37萬6828元及41萬4822元，分別
    為原告丙○○、丁○○、甲○○及戊○○預供擔保後，分別得免為假
    執行。
八、原告其餘假執行之聲請駁回。
    事實及理由
壹、程序事項：
一、按訴狀送達後，原告不得將原訴變更或追加他訴。但有下列
    各款情形之一者，不在此限。二、請求之基礎事實同一者。
    三、擴張應受判決事項之聲明者。民事訴訟法第255條第1項
    第2、3款定有明文。本件原告起訴原聲明第1至4項為：①被
    告應連帶給付原告丙○○新臺幣（下同）50萬元，及自起訴狀
    繕本送達翌日起至清償日止，按年息百分之5計算之利息。②
    被告應連帶給付原告丁○○63萬2954元，及自起訴狀繕本送達
    翌日起至清償日止，按年息百分之5計算之利息。③被告應連
    帶給付原告甲○○75萬9865元，及自起訴狀繕本送達翌日起至
    清償日止，按年息百分之5計算之利息。④被告應連帶給付原
    告戊○○221萬0795元，及自起訴狀繕本送達翌日起至清償日
    止，按年息百分之5計算之利息。嗣於110年10月24日具狀變
    更此部分聲明為①被告應連帶給付原告丙○○69萬6895元，及
    其中50萬元自起訴狀繕本送達翌日起，餘19萬6895元自110
    年11月24日起，均至清償日止，均按年息百分之5計算之利
    息。②被告應連帶給付原告丁○○80萬3258元，及其中63萬295
    4元自起訴狀繕本送達翌日起，餘17萬0304元自110年11月24
    日起，均至清償日止，均按年息百分之5計算之利息。③被告
    應連帶給付原告甲○○90萬4787元，及其中75萬9865元自起訴
    狀繕本送達翌日起，餘14萬4922元自110年11月24日起，均
    至清償日止，均按年息百分之5計算之利息。④被告應連帶給
    付原告戊○○206萬5531元，及自起訴狀繕本送達翌日起至清
    償日止，按年息百分之5計算之利息。核屬擴張、減縮應受
    判決事項之聲明，應予准許。
二、按當事人喪失訴訟能力或法定代理人死亡或其代理權消滅者
    ，訴訟程序在有法定代理人或取得訴訟能力之本人承受其訴
    訟以前當然停止；第168條至第172條及前條所定之承受訴訟
    人，於得為承受時，應即為承受之聲明，民事訴訟法第170
    條、第175條第1項定有明文。查本件起訴時，原告丁○○(89
    年5月25日生)、甲○○（90年8月15日生）尚未成年，嗣先後
    於訴訟繫屬中之109年5月25日、110年8月15日成年，有戶籍
    謄本附卷可稽，則原告丁○○、甲○○具狀聲明承受訴訟（見本
    院卷第373頁），並已送達被告（見本院卷第383-=385頁）
    ，與法無違，應予准許。
貳、實體事項： 
一、原告主張：
(一)被告乙○○於民國106年11月2日6時53分許，駕駛車牌號碼00-
    0000號自用小客車，由臺中市西屯區龍洋巷沿環中路人行道
    往市政南一路方向行駛於臺中市西屯區龍潭里環中路與市政
    路口時，欲左轉市政路，其原應注意汽車行駛時，駕駛人應
    注意車前狀況，並隨時採取必要之安全措施，另車輛原本即
    不能行駛於人行道，被告為求駕駛車輛方便逕自駕駛於人行
    道上，而依當時天候為晴、日間自然光線、柏油路面乾燥無
    缺陷、無障礙物，視距良好等，並無不能注意之情事，竟疏
    未注意車前狀況，未採取必要之安全措施，且違規駕駛於人
    行道上，並且未遵守人行道上之紅燈號誌貿然左轉，適有被
    害人吳語宸騎乘車牌號碼000-000號重機車，沿臺中市環中
    路慢車道第四車道往市政南一路方向行駛，行駛至環中路與
    市政路口機車待轉區欲停等紅綠燈往市政路方向行駛，因被
    告乙○○貿然由人行道左轉，致與吳語宸發生碰撞(下稱系爭
    車禍)，吳語宸緊急送往澄清醫院中港分院救治。     
(二)被告庚○○、己○○二人係受僱於被告澄清醫院中港分院分別擔
    任胸腔外科、腦神經外科醫師。被害人吳語宸於106年11月2
    日因系爭車禍受傷緊急送至澄清醫院中港分院救治，經腦部
    電腦斷層檢查，發現有顱內出血、腦腫脹以及多處肋骨骨折
    、血胸、氣胸及顱內骨多處破裂，惟檢查後被告庚○○卻告訴
    吳語宸家屬，吳語宸頭部傷害沒關係，忽略對吳語宸頭部外
    傷、顱內骨多處破裂造成腦膜破裂、腦膜發炎、腦損傷之積
    極追蹤與治療，被告庚○○除安排吳語宸於106年11月2日作腦
    部斷層檢查外，並無其他積極治療，甚至安排吳語宸於106
    年11月6日出院，但因吳語宸頭部症狀非常不舒服乃未出院
    。嗣吳語宸因腦膜破裂病發腦膜發炎、腦損傷而陷入意識昏
    迷，而轉入加護病房。吳語宸轉入加護病房後，由被告己○○
    為其治療，被告己○○明知吳語宸當時情況危急，並明知吳語
    宸腦膜破裂病發腦膜發炎、腦損傷而陷入意識昏迷，仍未積
    極救治，造成吳語宸併發肺炎、中樞神經性及敗血性休克並
    呼吸衰竭，而於106年12月1日死亡。
(三)原告戊○○為吳語宸配偶，原告丙○○、丁○○、甲○○為吳語宸之
    子女，吳語宸因被告乙○○之不法侵害，經送往被告澄清醫院
    中港分院救治，又因被告澄清醫院中港分院所僱用之被告庚○○及己○○之誤診及延誤治療，致吳語宸死亡，吳語宸之死亡
    與被告乙○○、庚○○、己○○、澄清醫院中港分院之行為有因果
    關係，依前揭規定，被告等自應負連帶損害賠償責任。爰依
    民法第184條、第185條、第188條、第227條、第227之1條，
    並準用第192條至第195條及第197條之規定，請求被告連帶
    賠償原告下列損害：
1、殯葬費用部分：
 　原告戊○○為吳語宸支出殯葬費計42萬4958元，自得求被告賠
   償。
2、扶養費部分：
(1)原告戊○○部分：
　 原告戊○○係58年8月25日出生，依107年臺灣地區簡易生命表
   所示，尚餘31.99壽命，按行政院主計處所公布之「平均每人
   月消費支出」每月為23,267元，則每年以27萬9204元計算，
   依霍夫曼計算法扣除中間利息，參以原告戊○○除吳語宸外，
   原有三名子女依法應可負擔扶養義務等情，故原告戊○○所得
   請求扶養費損害賠償額為128萬5837元。
(2)原告丁○○部分：
　 原告丁○○係89年5月25日出生，現年19歲，至其20歲成年，尚
   有1年，按行政院主計處所公布之「平均每人月消費支出」每
   月為23,267元，則每年以279,204元計算，依霍夫曼計算法扣
   除中間利息，再參以原告張嘉除吳語宸外，另有父親戊○○應
   負擔扶養義務等情，所得請求扶養費損害賠償額為13萬2954
   元。
 (3)原告甲○○部分：
　　原告甲○○係90年8月15日出生，現年18歲，至其20歲成年，
    尚差2年，按行政院主計處所公布之「平均每人月消費支出
    」每月為23,267元，則每年以279,204元計算，依霍夫曼計
    算法扣除中間利息，再參以原告甲○○除吳語宸外，另有父親
    戊○○應負擔扶養義務等情，所得請求扶養費損害賠償額為25
    萬9865元。
 3、精神慰撫金部分：
　　原告戊○○與吳語宸夫妻感情融洽，共同打拼已將子女拉拔長
    大，原冀天倫共享白頭，驟然天人永隔，全家陷入愁雲慘霧
    ，原告戊○○悲痛逾恆，精神上所受痛楚，至今難以撫平。另
    原告丙○○、丁○○、甲○○驟失母愛，深受打擊，精神上所受痛
    楚，迄難撫平，原告各請求被告賠償精神慰撫金150萬元。
(四)審酌吳語宸與有過失20％，且應依法扣除原告已領取之強制
    責任保險金後，請求明細（單位：新台幣元）如下：
原告 殯葬費 扶養費 慰撫金 過失比例 保險理賠 請求數額 丙○○   0000000 0000000 -503105 696895 丁○○  132954 0000000 0000000 -503105 803258 甲○○  259865 0000000 0000000 -503105 904787 戊○○ 424958 0000000 0000000 0000000 -503105 0000000 
(五)並聲明：
 1、被告應連帶給付原告丙○○696,895元，其中500,000元自起訴
    狀繕本送達翌日起至清償日止、其中196,895元自110年11月
    24日起至清償日止，均按年息百分之5計算之利息。
 2、被告應連帶給付原告丁○○803,258元，其中632,954元自起訴
    狀繕本送達翌日起至清償日止、其中170,304元自110年11月
    24日起至清償日止，均按年息百分之5計算之利息。
 3、被告應連帶給付原告甲○○904,787元，其中759,865元自起訴
    狀繕本送達翌日起至清償日止、其中144,922元自110年11月
    24日起至清償日止，均按年息百分之5計算之利息。
 4、被告應連帶給付原告戊○○2,065,531元，及自起訴狀繕本送
    達翌日起至清償日止，按年息百分之5計算之利息。
 5、原告願供擔保，請准予宣告假執行。　
二、被告抗辯：
(一)被告乙○○部分：
　　吳語宸之死亡結果與被告乙○○之過失間，並無相當因果關係
    ，原告請求被告賠償殯葬費、扶養費及精神慰撫金均無理由
    。如本院認吳語宸之死亡與被告乙○○之過失間，具有相當因
    果關係，吳語宸就系爭車禍之發生亦有闖紅燈之與有過失，
    且原告請求之精神慰撫金金額過高，應予酌減。又原告已領
    取之強制保險理賠金並應予扣除。此外，原告戊○○並無不能
    維持生活之情形，其請求賠償扶養費即屬無據。
(二)被告庚○○、己○○、澄清醫院中港分院部分：　　
　　被告澄清綜合醫院中港分院，固為庚○○、己○○之僱用人，然
    被告庚○○、己○○執行其醫療職務時，對於吳語宸因系爭車禍
    受傷後，所為之急救醫療行為及處置，並無故意或過失而不
    法侵害吳語宸或原告之權利，被告澄清綜合醫院中港分院亦
    無任何不完全給付情形。原告請求被告庚○○、己○○、澄清醫
    院中港分院賠償損害，於法無據。
(三)均聲明：駁回原告之訴及假執行之聲請，如受不利判決，請
    准供擔保免為假執行。
三、得心證之理由：　　
(一)查，系爭車禍係肇因於被告乙○○於106年11月2日上午6時53
    分許，駕駛車牌號碼00-0000號自用小客車，沿臺中市西屯
    區環中路人行道由北往南方向行駛，行經臺中市西屯區環中
    路與市政路交岔路口，原應注意起駛前應顯示方向燈，注意
    前後左右有無障礙或車輛行人，並應讓行進中之車輛行人優
    先通行，且應注意駕駛汽車應遵守道路交通標誌、標線或號
    誌之指示，復應注意車前狀況，並隨時採取必要之安全措施
    ，而依當時天候晴、有日間自然光線、路面乾燥無缺陷，道
    路無障礙物、視距良好，並無不能注意之情事，竟疏未注意
    及此，貿然駕車行駛於人行道，並自路外（人行道）起駛入
    臺中市西屯區環中路，適其左前方有被害人吳語宸騎乘車牌
    號碼000-000號普通重型機車，沿臺中市西屯區環中路由北
    往南方向行駛進入該路口，被告乙○○所駕汽車之左前車頭不
    慎碰撞吳語宸所騎機車之右前車頭，致吳語宸人車倒地，嗣
    經送往澄清綜合醫院中港分院急救，受有頭部外傷、蜘蛛網
    膜下出血、腦水腫、左側顱骨骨折併氣腦、左側顴骨骨折、
    左側第1至第11肋骨骨折合併血氣胸、右側第5至第9側肋骨
    骨折、兩側肺挫傷併肺炎、腦膜炎併腦室炎、敗血症併休克
    ，乃於106年12月1日凌晨2時12分許死亡，乙○○因系爭車禍
    ，業經法院判決犯過失致死罪，處有期徒刑6月確定等節，
    為被告所不爭執，並有本院110年度交易字第148號、臺灣高
    等法院臺中分院110年度交上易字第946號刑事(下稱刑案)確
    定判決在卷可按(見本院卷第205-209、391-293頁)，堪以認
    定。再吳語宸之死亡原因為機車與自小客車之車禍，造成頭
    胸部外傷併顱骨骨折及多處肋骨骨折，導致腦膜發炎、腦損
    傷及併發肺炎，最後因中樞神經性及敗血性休克併呼吸衰竭
    而死亡，死亡原因為意外，有澄清綜合醫院中港分院法醫參
    考病歷資料、澄清綜合醫院中港分院診斷證明書、臺灣臺中
    地方檢察署檢驗報告書、澄清綜合醫院中港分院胸腔外科住
    院病歷、急診病歷、出院病歷、臺中市政府消防局救護紀錄
    表、法務部法醫研究所解剖報告書暨鑑定報告書、臺灣臺中
    地方檢察署相驗屍體證明書附於刑案卷內可憑，業經本院調
    取刑案案卷核閱無誤，被告乙○○上開過失行為與吳語宸之死
    亡結果間，具有相當因果關係，洵足認定，被告乙○○否認此
    節，要無可採。
(二)被告庚○○、己○○就吳語宸之死亡並無過失，被告澄清醫院中
    港分院亦無不完全給付情形：
1、按當事人主張有利於己之事實者，就其事實有舉證之責任。
   民事訴訟法第277條定有明文。所謂舉證係指就爭訟事實提出
   足供法院對其所主張者為有利認定之證據而言，若所舉證據
   ，不能對其爭訟事實為相當之證明，自無從認定其主張為真
   正。又主張法律關係存在之當事人，就該法律關係發生所須
   具備之特別要件，應負舉證之責任，原告就其主張之事實，
   不舉證證明者，被告無須就其抗辯之事實，負舉證之責任，
   此為舉證分擔之原則，故主張侵權行為賠償損害之請求權者
   ，除須有損害之發生，及有責任原因之事實外，並以二者之
   間有相當因果關係為成立要件，故侵權行為賠償損害之訴訟
   ，原告須先就上述要件為相當之證明，始能謂其請求權存在
   。
2、查，本件於刑案偵查中，經檢察官囑託衛生福利部醫事審議
   委員會為鑑定。其鑑定意見如下，有衛生福利部108年11月28
   日衛部醫字第1081672336號函附之該部署醫事審議委員會第0
   000000號鑑定書在卷可按：
(1)依台灣版-輕度及嚴重頭部外傷治療準則，病人入院時昏述指
   數15分屬於輕度頭部外傷，但因病人有顱骨骨折，屬於高危
   險性輕度頭部外傷，故醫師觀察有無持續性症狀，例如持續
   嘔吐、嚴重頭痛、癲癇、腦脊髓液外漏或其他神經學症狀。
   依病歷紀錄，自病人入加護病房後，庚○○醫師就持續評估生
   命徵象及意識狀態，且持續用藥物治療，並依病人症狀安排
   會診耳鼻喉科、眼科及感染科；於106年11月9日己○○醫師會
   診評估後，建議安排腦部電腦斷層掃描檢查及更換抗生素，
   以控制腦膜炎感染；於同月10日己○○醫師診視病人，表示腦
   部電腦斷層掃描檢查結果疑似有腦膜破裂情形，疑似腦膜炎
   ，緊急置放腦部引流管手術等情。庚○○、己○○醫師均有持續
   評估及治療病人病情，且向家屬明確解釋其病人變化狀況，
   其醫療行為及處置，並無延誤檢查、會診或治療之疏失。
(2)本案病人經診斷為(1)左側多處肋骨骨折合併氣血胸；(2)右
   側多處肋助骨骨折；(3)頭部外傷併顏面骨及顱骨骨折；(4)
   蜘蛛網膜下腔出血；(5)氣腦；(6)左耳挫傷併撕裂傷，屬於
   多處外傷的病人，須密切觀察病人生命徵象、意識狀態、神
   經學功能等有無惡化之情形，若神經學症狀有惡化或未改善
   時，可安排腦部電腦斷層掃描檢查。胸部外傷，除安排胸部X
   光檢查，必要時應進行電腦斷層掃描(CT)檢查；氣血胸，若
   量多須給予胸管引流；肋骨骨折若導致呼吸衰竭或血氧濃度
   不足，則考慮給予氧氣使用(鼻管、面罩、氣管插管)；嚴重
   時；應使用呼吸器；氣腦、外傷性蜘蛛膜下出血，通常採取
   保守性治療或觀察；外傷性出血，除找出出血原因給予適當
   處理之外，若原因不明或逐漸滲血導致血紅素過低時，則常
   先給予輸血治療；至於其他與生命較無關的軟組織受傷或骨
   折，則通常等生命徵象穩定後再處理。綜觀本案病人之病情
   ，醫師均依上開醫療常規進行各項檢查及治療，但嗣後病人
   發生感染（肺炎、疑似腦膜炎），並導致敗血症休克等併發
   症而死亡。實證醫學證實給予預防性抗生素，並無法避免頭
   部外傷後產生腦膜炎，且依文獻報告,顯示從頭部外傷至產生
   腦膜炎，平均從5天至13天時間，而頭部外傷造成之腦膜炎死
   亡率高達65%，因此雖然本案病人已接受實證醫學或臨床指引
   應進行之檢查及治療，亦無法避免發生死亡之結果。
(3)依病程紀錄，綜觀整體病程及發展，庚○○醫師有持續評估病
   人生命徵象及意識狀態，並依病人受傷狀況及病程發展給予
   及時會診、處置，且持續用藥物治療，病人發生意識改變則
   立即安排電腦斷層掃描檢查及主動聯絡神經外科醫師，並無
   延遲安排檢查或會診之情事，亦無延遲給予抗生素之情形，
   其醫事行為符合醫療常規及合理臨床專業裁量。己○○醫師均
   有持續評估病人，先用藥物控制腦膜炎，並穩定病人生命徵
   象，在病人腦腫脹無法以藥物控制時，建議腦部引流管手術
   ，並向家屬解釋，獲得家屬同意後施行手術，已盡力且積極
   嘗試改善或控制腦腫脹，其醫事行為均符合醫療常規及合理
   臨床專業裁量。且依實證醫學，給予預防性抗生素並無法避
   免頭部外傷後腦膜炎之產生；己○○醫師均有持續評估病人神
   經學功能，並依電腦斷層掃描檢查結果及生命徵象穩定與否
   ，進一步建議安排腦部引流手術之時間，並無延遲手術之情
   事。
3、本件於上開第一次鑑定後，原告戊○○仍有疑義，經檢察官彙
   整原告戊○○補充鑑定意見，送衛生福利部醫事審議委員會為
   第二次鑑定。其鑑定意見如下，有衛生福利部109年7月27日
   衛部醫字第1091664848號函附之該部署醫事審議委員會第000
   0000鑑定書在卷可憑：
 (1)依台灣版-輕度及嚴重頭部外傷治療準則，病人昏迷指數15
    分，宜每4小時檢視1次，最少12小時。另適當給予輸液補充
    ，給予止痛藥物及間歇性給予止吐藥物，若外傷病人意識及
    神經學症狀惡化或未改善，醫師為綜合研判病情可重複安排
    腦部電腦斷層掃描檢查。依病歷紀錄，經急診醫師初步診視
    評估後，立即安排腦部、胸部及頸部電腦斷層掃描檢查，其
    結果除發現有蜘蛛網膜下腔出血併氣腦及多處骨折外，胸部
    電腦斷層掃描檢查結果顯示多處肋骨骨折及氣血胸，為多發
    性創傷，需要整體考量處理之優先順序。外傷性蜘蛛網膜下
    腔出血併氣腦及多處骨折，如上開治療準則所示，醫師給予
    持續觀察、適當症狀性治療，符合治療準則。本案醫師先處
    理較急迫之氣血胸，置放胸管引流，再轉加護病房住院，以
    利觀察治療其他傷害，持續評估病人生命徵象及神經功能，
    且持續藥物治療，庚○○醫師並依病人症狀及病程變化安排會
    診適當的科別，包括耳鼻喉科、眼科、感染科及神經外科。
    此段期間至11月9日病人意識均清楚，神經學症狀無惡化，
    無需重複腦部電腦斷層掃描檢查。整體而言，庚○○醫師之醫
    療處置，均符合醫療常規及臨床裁量。
 (2)於同月7日，病人意識清楚，主訴有頭暈情形，庚○○醫師醫
    囑給予口服抗眩暈藥物，並降低止痛藥物劑量。頭暈為非特
    異性症狀，除非有伴隨出現其他症狀或神經學缺損，否則難
    以據此安排進一步檢查。僅能持續觀察及追蹤，或給予症狀
    治療，庚○○醫師持續觀察病人生命徵象及意識狀態，並針對
    病人頭暈給予藥物治療及調整止痛藥物劑量，符合醫療常規
    及合理臨床專業裁量，此時無需針對頭部外傷之部分（蜘蛛
    網膜下腔出血、氣腦等）安排更進一步檢查。於同月8日病
    人意識清楚，因主訴右眼視力模糊、無法對焦、鼻塞、流鼻
    水，庚○○醫師評估後，會診耳鼻喉科及眼科。耳鼻喉科醫師
    建議針對顱骨底骨折給予預防性抗生素。庚○○醫師囑咐若病
    人有清澈鼻液，則收取腦脊髓液夜化驗及安排會診神經外科
    。於同月9日因病人持續發燒，胸部X光檢查結果顯示血胸情
    形改善，但尿液檢查結果顯示有細菌感染之情形，繼續給予
    靜脈注射抗生素。由此可見庚○○醫師針對病人臨床症狀，均
    有持續安排進一步評估與治療，並有持續觀察病人生命徵象
    及意識狀態，上開處置皆為基於病人病情變化與病程所為之
    符合醫療常規及合理臨床專業裁量之更進一步檢查或處置，
    此時無需單獨針對頭部外傷之部分（蜘蛛網膜下腔出血、氣
    腦等）安排更進一步檢查。
4、本院審酌上開2次醫事審議委員會依卷附相關病歷等資料所為
   鑑定意見，並無不合之處，應堪憑採。原告主張衛生福利部
   醫事審議委員會上開鑑定意見所記載之案情概要不實且有漏
   未記載之處云云，尚難採信。從而，被告庚○○、己○○進行之
   檢查、治療等醫療處遇，既符合當時之醫療常規，亦無怠於
   醫療情事，即難認其醫療上有疏失之處。
5、基上，原告所舉證據既不足以證明被告庚○○、己○○就吳語宸
   之死亡有何醫療疏失，依前揭舉證責任分配原則，自應為不
   利原告之判決。從而，原告依據侵權行為之規定，請求被告
   庚○○、己○○、澄清醫院中港分院連帶賠償原告所受損害，即
   屬無據，不應准許。
6、吳語宸經送被告澄清醫院中港分院急救後，被告澄清醫院中
   港分院之醫療人員即為吳語宸診治，被告庚○○、己○○所為之
   檢查、治療等醫療處遇，均符合當時醫療常規，並無怠於醫
   療情事，業如前述，自難認被告澄清醫院中港分院有何不完
   全給付情事，原告依不完全給付之法律關係，請求被告澄清
   醫院中港分院賠償原告所受損害，亦屬無據，不應准許。
7、原告雖請求將本件再送衛生福利部醫事審議委員會鑑定，惟
   本院審酌衛生福利部醫事審議委員會上開2次鑑定意見已就被
   告庚○○、己○○進行之檢查、治療等醫療處遇，如何符合當時
   醫療常規，並無怠於醫療情事詳為說明理由，因認本件並無
   再送該委員會鑑定必要，附此敘明。
(三)按因故意或過失，不法侵害他人之權利者，負損害賠償責任
    ；被害人對於第三人負有法定扶養義務者，加害人對於該第
    三人亦應負損害賠償責任；不法侵害他人致死者，被害人之
    父、母、子、女及配偶，雖非財產上之損害，亦得請求賠償
    相當之金額，民法第184條第1項前段、第192條第2項、第19
    4條定有明文。經查，被告乙○○上開過失行為與吳語宸之死
    亡結果間，有相當因果關係，業如前述，原告依上開規定，
    請求被告乙○○負損害賠償責任，自屬有據。茲就原告請求被
    告乙○○賠償之項目、金額有無理由，分述如下：
1、原告戊○○請求殯葬費用部分：
　 原告戊○○主張其為吳語宸支出殯葬費用22萬5000元、3萬元、
   8萬0854元，合計33萬5854元部分，業據提出喪葬服務證明單
   、發票為證(見本院108度中司調字第5387號卷第35-39頁)，
   且為被告乙○○所不爭執，堪信屬實，原告戊○○請求被告乙○○
   賠償此部分損害計33萬5854元部分，即屬有據，應予准許。
   至原告戊○○雖另主張尚有為吳語宸支出殯葬費用8萬9104元，
   並提出單據為證(見同上卷第39頁)，惟該單據記載本案應收
   總額為80854元，另手寫勾選其他金額89104元，106年12月13
   日收取本案現金。受領發票確認發票金額無訛以前，請妥善
   保管本單據等語，有該單據在卷可憑，而原告僅提出日期為1
   08年12月14日，金額為80854元之統一發票1張，並未提出金
   額為8萬9104元之發票為證，尚難認原告戊○○確另有支出8萬9
   104元殯葬費，則原告戊○○請求被告張岳賠償此部分損害，即
   屬無據，不應准許。
2、原告戊○○、丁○○、甲○○請求賠償扶養費部分：
   按直系血親相互間，互負扶養之義務；受扶養權利者，以不
   能維持生活而無謀生能力者為限；前項無謀生能力之限制，
   於直系血親尊親屬及夫妻，不適用之，民法1114條第1款、第
   1117條定有明文。而所謂「不能維持生活」，係指不能以自
   己之財產維持生活者而言。再按民法第1118條規定因負擔扶
   養義務而不能維持自己生活者，免除其義務。但受扶養權利
   者為直系血親尊親屬或配偶時，減輕其義務。依此規定，直
   系血親卑親屬或配偶因負擔扶養義務而不能維持自己生活者
   ，固僅得減輕其義務，而不得免除之；惟此係指直系血親卑
   親屬或配偶有能力負擔扶養義務而言，倘該直系血親卑親屬
   或配偶並無扶養能力，自無該條規定之適用。再按扶養費，
   係指扶養權利人於現今社會生活，維持其人之尊嚴最基本生
   活要求所需之費用，應顧及一般國民生活水準，以行政院主
   計處公告之每人每月平均消費支出為計算基礎，尚屬合宜。
   經查：
(1)原告戊○○部分：　 
   查，原告戊○○係58年8月25日出生，其為吳語宸之配偶，自10
   6年11月間起迄今擔任室內裝璜臨時工，業據原告戊○○陳明在
   卷(見本院卷第243頁)，又戊○○與其餘原告公同共有房屋1棟
   、土地1筆，該房地價值約為313萬0200元，原告戊○○107年度
   名下且有股票等所得計37萬6240元，有其稅務電子閘門財產
   所得調件明細表在卷可按，由其上列財產、所得狀況及我國
   目前國民經濟生活水平，難認原告戊○○於其65歲前有不能維
   持生活情事，其請求被告乙○○賠償此部分扶養費，即屬無據
   ，不應准許。再參酌勞動基準法第54條第1項第1款勞工年滿6
   5歲，雇主得強制其退休之規定，縱認原告戊○○於年滿65歲退
   休後，依其所存體力與工作、資產、生活狀況以觀，難以既
   有財產收入維持其生活。惟查，吳語宸係54年4月11日出生，
   有其戶籍資料在卷可按，則原告戊○○年滿65歲時，吳語宸已
   年滿68歲，尚難認吳語宸屆時尚有扶養能力，故原告戊○○請
   求被告乙○○賠償其年滿65歲後之扶養費部分，亦屬無據，故
   戊○○請求被告乙○○賠償扶養費128萬5837元，即無理由，不應
   准許。
(2)原告丁○○、甲○○部分： 　　
　 查，原告丁○○、甲○○主張其等均為吳語宸之子，分別係89年5
   月25日、90年8月15日出生，其2人於系爭車禍發生時不能維
   持生活而有受吳語宸扶養之必要，本件扶養費之賠償金額應
   以每月2萬3267元計算，吳語宸應分擔1/2扶養義務，依霍夫
   曼式計算法扣除中間利息（首期給付不扣除中間利息）核算
   結果，原告丁○○得一次請求賠償扶養費13萬2954元，原告甲○○得一次請求賠償扶養費25萬9865元之事實，為被告乙○○所不
   爭執(見本院卷第163-165、第300頁)，復有原告丁○○、甲○○
   之戶籍資料在卷可按，則原告丁○○、甲○○分別請求被告乙○○
   賠償扶養費13萬2954元及25萬9865元即屬有據，應予准許。
3、原告請求賠償精神慰撫金部分：
　 按法院對於精神慰撫金之量定，應斟酌雙方之身分、地位、
   資力與加害之程度及其他各種情形核定相當之數額。其金額
   是否相當，自應依實際加害情形與被害人所受之痛苦及雙方
   之身分、地位、經濟狀況等關係決定之（最高法院76年台上
   字第1908號、85年度台上字第460號判決意旨參照）。經查，
   被告乙○○過失致吳語宸死亡，造成原告頓時痛失至親，確使
   原告精神上遭受莫大痛苦及衝擊，自得請求被告乙○○賠償慰
   撫金。本院審酌原告陳明丁○○為大學在學學生，丙○○在監服
   刑，均無工作，甲○○高中畢業，現從事臨時工。戊○○為國中
   畢業，從事室內裝璜之臨時工等語(見本院卷第46頁、243至2
   45頁)，被告乙○○自陳為國中畢業，現無工作，在照顧90歲之
   父親，存款約70、80萬元，有一部自用小客車等語(見本院卷
   第46頁)，佐以兩造稅務電子閘門財產所得調件明細表所示之
   財產及收入狀況及前述加害及受害情形等，認本件原告各請
   求被告賠償非財產上損害之慰撫金應各以150萬元適當，原告
   各請求被告乙○○賠償精神慰撫金150萬元，即屬有據，應予准
   許。
4、基上，原告戊○○因本件車禍事故所受之損害額為183萬5854元
   (計算式：殯葬費33萬5854元＋精神慰撫金150萬元)；原告丁○○因本件車禍事故所受之損害額為163萬2954元(計算式：扶養
   費13萬2954元＋精神慰撫金150萬元)；原告甲○○因本件車禍事
   故所受之損害額為175萬9865元(計算式：扶養費25萬9865元＋
   精神慰撫金150萬元)；原告丙○○因本件車禍事故所受之損害
   額為精神慰撫金150萬元。
(四)又損害之發生或擴大，被害人與有過失者，法院得減輕賠償
    金額，或免除之，民法第217條第1項規定甚明。查，吳語宸
    就系爭車禍之發生，亦有駕駛普通重型機車違反號誌管制（
    闖紅燈）進入路口之過失，吳語宸被告乙○○就系爭車禍之發
    生，同為肇事原因，有附於刑案卷之警察職務報告、車輛詳
    細資料報表、路口監視器翻拍照片、現場蒐證照片、臺中市
    政府警察局第六分局道路交通事故現場圖、道路交通事故調
    查報告表㈠、㈡、臺中市政府警察局舉發違反道路交通管理事
    件通知單在卷可稽，堪以認定。且本件於刑案一審審理中經
    送臺中市車輛行車事故鑑定及刑案判決審認結果，亦均同此
    認定，有臺中市車輛行車事故鑑定委員會110年7月15日中市
    車鑑字第1100003564號函暨所附中市車鑑0000000案鑑定意
    見書及刑案確定判決在卷可參。本院審酌吳語宸及被告乙○○
    之開過失程度，認吳語宸及被告乙○○應各負50%之過失責任
    。則經計算過失比例後，戊○○得請求被告乙○○賠償之金額為
    91萬7927元，丁○○得請求被告乙○○賠償之金額為81萬6477元
    ，甲○○得請求被告乙○○賠償之金額為87萬9933元，丙○○得請
    求被告乙○○賠償之金額為75萬元。
(五)按保險人依本法規定所為之保險給付，視為被保險人損害賠
    償金額之一部分；被保險人受賠償請求時，得扣除之，強制
    汽車責任保險法第32條定有明文。原告就本件事故已各領取
    強制汽車責任保險給付50萬3105元，為兩造所不爭執，並有
    保險理賠證明在卷可憑(見本院卷第193頁)，則扣除該金額
    後，戊○○得請求被告乙○○賠償金額為41萬4822元，丁○○得請
    求被告乙○○賠償金額為31萬3372元，甲○○得請求被告乙○○賠
    償金額為37萬6828元，丙○○得請求被告乙○○賠償金額為24萬
    6895元。
(六)末按給付無確定期限者，債務人於債權人得請求給付時，經
    其催告而未為給付，自受催告時起，負遲延責任。其經債權
    人起訴而送達訴狀，或依督促程序送達支付命令，或為其他
    相類之行為者，與催告有同一之效力；遲延之債務，以支付
    金錢為標的者，債權人得請求依法定利率計算之遲延利息；
    應付利息之債務，其利率未經約定，亦無法律可據者，週年
    利率為5％，民法第229條第2項、第233條第1項前段及第203
    條定有明文。本件原告對被告乙○○之侵權行為損害賠償債權
    ，為無確定給付期限之債權，自應以原告催告請求被告乙○○
    負損害賠償責任即民事起訴狀繕本送達被告乙○○之翌日起算
    遲延利息。查本件民事起訴狀繕本於108年11月11日送達被
    告乙○○，有送達證書附卷可稽（見本院108年度中司調字第5
    387號卷第61頁）。揆諸前揭說明，原告自得請求被告乙○○
    給付自108年11月12日起至清償日止，按週年利率5％計算之
    利息。
五、綜上所述，原告依民法第184條第1項前段、第192條第2項、
    第194條規定，請求被告乙○○給付原告戊○○41萬4822元、丁○○31萬3372元、甲○○37萬6828元及丙○○24萬6895元，及均自1
    08年11月12日起至清償日止之法定遲延利息，為有理由，應
    予准許，逾此部分之請求，為無理由，應予駁回。又原告依
    侵權行為之法律關係，請求被告庚○○、己○○、澄清醫院中港
    分院及依不完全給付之法律關係，請求澄清醫院中港分院，
    連帶給付原告丙○○69萬6895元、丁○○80萬3258元、甲○○90萬
    4787元、戊○○206萬5531元本息，亦無理由，應予駁回。
六、兩造均陳明願供擔保聲請宣告假執行或免為假執行，經核原
    告勝訴部分，所命給付金額未逾50萬元，應依民事訴訟法第
    389條第1項第5款職權宣告假執行，被告乙○○聲請宣告免為
    假執行，核無不合，爰同法第392條第2項規定，酌定相當之
    擔保金額准許之。至原告敗訴部分之訴既經駁回，其假執行
    之聲請失所依據，併予駁回。　　
七、本件事證已臻明確，兩造其餘攻擊、防禦方法及所提證據，
    經審酌均於判決結果無影響，爰不予逐一論駁，併此敘明。
八、訴訟費用負擔之依據：民事訴訟法第79條、第85條第1項前
    段。
中　　華　　民　　國　　111 　年　　7 　　月　　8 　　日
                  民事第二庭    法  官  江奇峰
以上正本係照原本作成。
如對本判決上訴，須於判決送達後20日內向本院提出上訴狀。如
委任律師提起上訴者，應一併繳納上訴審裁判費。
中　　華　　民　　國　　111 　年　　7 　　月　　11　　日
                                書記官  黃雅慧